【裁判字號】    98,聲,826
【裁判日期】    981223
【裁判案由】    回復原狀
【裁判全文】
臺灣新竹地方法院民事裁定               98年度聲字第826號
    聲  請  人  甲○○
    相  對  人  乙○○
                          38.
上列聲請人因與相對人間請求回復原狀事件，經本院以98年度竹
北簡聲字第90號裁定後，聲請人不服該裁定提起抗告，經本院以
98年度簡聲抗字第4 號裁定廢棄原裁定，發回本院更為裁定，本
院裁定如下：
    主  文
聲請駁回。
聲請程序費用新臺幣壹仟元由聲請人負擔。
    理  由
一、按當事人或代理人，因天災或其他不應歸責於己之事由，遲
    誤不變期間者，於其原因消滅後10日內，得聲請回復原狀。
    前項期間，不得伸長或縮短之。但得準用前項之規定，聲請
    回復原狀。又因遲誤上訴或抗告期間而聲請回復原狀者，應
    以書狀向為裁判之原法院為之。遲誤期間之原因及其消滅時
    期，應於書狀內表明並釋明之，民事訴訟法第164 條第1 項
    、第2 項、第165 條第1 項前段、第2 項定有明文。又此所
    謂不應歸責於當事人或代理人之事由，雖不以天災以外之不
    可抗力為限，但總以事出意外，以通常人之注意不能預見或
    不可避免之事由，且必其事由之發生，與訴訟行為逾期有因
    果關係者，始足當之（最高法院18年抗字第165 號判例及87
    年度台聲字第366 號裁定意旨參照），是於天災以外之事由
    ，如戰亂、身染重病或失去自由等，必有使當事人或代理人
    因此不能委任代理或不能以其他方法避免遲誤之情形方屬之
    。另依民事訴訟法第284 條之規定，為回復原狀之聲請，須
    於聲請書狀內表明遲誤期間之原因及消滅之時期，並提出可
    使法院信其主張為真實之證據，以釋明之。
二、本件聲請意旨略以：聲請人與相對人間請求遷讓房屋等事件
    ，業經本院於民國（下同）98年3 月31日以97年訴字第597
    號判決，聲請人應將坐落新竹縣湖口鄉○○街36巷5 號房屋
    返還相對人，並於98年4 月25日確定；惟按契約解除時，當
    事人雙方負有回復原狀之義務，故相對人自應返還聲請人上
    開購屋款新臺幣（下同）42萬元；豈料聲請人竟於98年7 月
    29日接獲本院執行命令，定於98年9 月9 日於標的現場執行
    。查民事訴訟法第164 條第1 項之追復，如自遲誤時起逾1
    年者，不得為之。聲請人曲解判決原文意，自契約解除時，
    當事人雙方負有回復原狀義務係兩造必遵行之法律規範，致
    使遲誤3 月有餘，爰依民事訴法第164 條之規定聲請回復原
    狀等語。
三、經查，兩造之本院97年度訴字第597 號遷讓房屋事件已於98
    年4 月25日判決確定，為聲請人所自承，並有聲請人提出之
    判決確定證明書影本在卷可稽，自堪以認定。另依聲請人聲
    請意旨所載，其係依民事訴訟法第164 條之規定聲請回復，
    請求重新定期審理，顯見聲請人係就本院97年度訴字第597
    號民事判決因遲誤上訴期間而認有回復原狀之事由而為本件
    之聲請。惟依聲請人所述，其聲請回復原狀之原因為「聲請
    人曲解判決原文義，自契約解除時，當事人雙方負有回復原
    狀之義務，係兩造必遵行法律之規範，使遲誤3 月有餘」，
    故聲請人遲誤上訴期間，乃肇因於聲請人「誤解」本院97年
    度訴字第597 號民事判決之文義。而此既非天災，亦非天災
    以外之不可抗力所導致不能為訴訟行為之事由，更非事出意
    外，且依客觀標準亦非以通常人之注意而不能預見或不可避
    免之客觀事由，是顯係可歸責於聲請人之事由致遲誤上訴期
    間，揆諸前開說明，聲請人之本件聲請，顯不符民事訴訟法
    第164 條回復原狀之要件，自應予以駁回。
四、依民事訴訟法第95條、第78條，裁定如主文。
中    華    民    國    98    年    12    月    23    日
                  民事第二庭    法  官  盧玉潤
以上正本係照原本作成。
如對本裁定抗告須於裁定送達後10日內向本院提出抗告狀。
中    華    民    國    98    年    12    月    23    日
                                書記官  謝國聖


司法院資訊處製作；財團法人民間司法改革基金會備份。
